【裁判字號】    89,易,1871
【裁判日期】    900313
【裁判案由】    竊盜
【裁判全文】
臺灣臺南地方法院刑事判決                        八十九年度易字第一八七一號
    公  訴  人  臺灣台南地方法院檢察署檢察官
    被      告  戊○○
    選任辯護人  蘇明道
    被      告  丙○○
                乙○○
右列被告等因竊盜案件，經檢察官提起公訴 (八十九年度營偵字第八五二號)，本院
判決如左：
    主  文
戊○○竊盜，處拘役伍拾玖日，如易科罰金，以參佰元折算壹日。
丙○○、乙○○無罪。
    事  實
一、戊○○前因懲治盜匪條例案件，經台灣高等法院高雄分院於民國八十二年八月十
    三日，以八十一年度上訴字第三一一０號判處有期徒刑七年六月確定，於八十五
    年四月六日假釋出獄，應於八十九年十二月二十七日假釋期滿。戊○○猶不知悔
    改，復意圖為自己不法之所有，於八十八年二月二十三日至同年月二十四日間某
    時許（起訴書誤為八十八年十月底某日），至丁○○○位於台南縣東山鄉水雲村
    油礦十一號住處之車庫（侵入他人建築物部分，未據告訴），乘機徒手竊取丁○○○之子張敏郎所有之ＮＸＴ—０一八號重型機車車牌一面，得手後據為己有。
    嗣於八十八年十月中旬某日中午，戊○○與丙○○、乙○○三人，在台南縣新營
    市○○街路旁，共同侵占弘典織品股份有限公司（以下簡稱弘典織品公司）所有
    ，惟已脫離該公司持有之ＸＴＣ—０二八號機車一輛（侵占部分犯行，未經起訴
    ，應移由檢察官另行偵查辦理），戊○○遂將竊得之前開車牌懸掛於侵占所得之
    前開機車上使用。嗣於八十九年六月十六日上午十時四十分許，戊○○騎乘前開
    機車行經台南縣新營市○○街前，為警查獲。
二、案經台南市警察局移送台灣台南地方法院檢察署檢察官偵查起訴。
    理  由
一、訊據被告戊○○於偵審中固坦承於前揭時地騎乘懸掛前開車牌之前開機車時，為
    警查獲等情，惟矢口否認涉有前揭竊盜犯行，辯稱：前開機車牌照係伊於八十八
    年十月下旬間，騎乘前開侵占所得之機車至被告丙○○位於台南縣東山鄉水雲村
    油礦四十一號住處喝酒時，因不勝酒力，經其朋友騎車載伊返家，兩日後，伊再
    前往丙○○前開住處時，機車上已懸掛前開車牌，伊並不知何人何時更換車牌；
    伊於八十八年二月間並未持有機車，無庸竊盜他人車牌；伊於八十八年十月間始
    認識被告丙○○，對前揭車牌擺設於被害人家中地點，並不清楚云云。經查：前
    揭車牌原為被害人丁○○○之子張敏郎所有，放置於被害人丁○○○之前開住處
    內，而經被害人丁○○○於八十八年二月二十四日發現失竊，復於同年月二十六
    日報警等情，業據被害人丁○○○於警訊中陳稱明確，並有車輛竊盜、車牌失竊
    資料個別查詢報表—查詢車牌認可資料一份在卷可稽，是堪信前揭車牌於八十八
    年二月二十三日至同年月二十四日間，業已遺失。依此，被告戊○○自無可能於
    八十八年十月下旬，於被告丙○○家中，取得前揭車牌。是被告戊○○於偵審中
    辯稱係於八十八年十月下旬於被告丙○○家中，經不明人士，將前揭車牌懸掛其
    使用中之前揭機車上云云，顯不可採。況被告戊○○若不知何人在被告丙○○家
    中將前揭機車車牌懸掛於其使用之機車上，何以未曾詢問被告丙○○車上所置機
    車牌照何來？且於不知何人懸掛該車牌之情形下，續行騎乘使用逾半年之久，而
    未生懷疑？又被告戊○○雖於八十八年十月中旬，始與被告丙○○與乙○○共同
    侵占前開ＸＴＣ—０二八號機車，然亦未能以此即認被告戊○○於八十八年二月
    中旬並無機車可供其使用，被告戊○○徒以其與被告丙○○及乙○○三人於八十
    八年十月中旬曾共同侵占前揭ＸＴＣ—０二八號機車，而辯稱其於八十八年二月
    間，並無竊盜前揭車牌之必要云云，尚無可採。又被告戊○○是否於八十八年二
    月間竊盜前揭車牌，與其於竊盜之際是否已經認識被告丙○○無涉，被告戊○○
    僅以八十八年十月中旬始認識被告丙○○，即稱其不知前揭車牌放置之地點，無
    從竊盜云云，尚無可採。被告戊○○犯行明確，堪以認定。
二、核被告戊○○所為係犯刑法第三百二十條第一項之竊盜罪。爰審酌被告戊○○前
    因懲治盜匪條例案件，經台灣高等法院高雄分院於八十二年八月十三日，以八十
    一年度上訴字第三一一０號判處有期徒刑七年六月確定，於八十五年四月六日假
    釋出獄，應於八十九年十二月二十七日假釋期滿等情，有台灣高等法院被告全國
    前案紀錄表一份在卷可稽，於假釋中再行犯罪、犯罪動機、手段、犯罪所得非鉅
    、已取得被害人丁○○○原諒，有和解書一份在卷可稽等一切情狀，量處如主文
    所示之刑，並諭知易科罰金之折算標準。
三、公訴意旨另以：被告戊○○、丙○○與乙○○結夥三人，共同於八十八年十月中
    旬某日上午十二時許，在台南縣新營市○○街旁，由被告戊○○與乙○○把風，
    被告丙○○以其他機車之鑰匙發動弘典織品公司所有之車牌號碼ＸＴＣ—０二八
    號機車一部，因認被告戊○○、丙○○乙○○等三人均涉刑法第三百二十一條第
    四款之結夥三人竊盜罪等語。按犯罪事實應依證據認定之，無證據不得推定其犯
    罪事實；又不能證明被告犯罪者，應諭知無罪之判決，刑事訴訟法第一百五十四
    條、第三百零一條第一項分別定有明文。又刑法第三百二十條第一項竊盜罪所保
    護者，係動產所有人或管領人對於動產之管領監督狀態，易言之，竊盜罪之客體
    需仍在動產所有人或管領人之持有監督下，而行為人之竊盜行為係破壞該持有監
    督之狀態，並將動產移入自己持有中，始得構成刑法上之竊盜罪，果若該動產業
    已脫離動產所有人或管領人之持有監督狀態，且無他人就該動產具有實際管領能
    力，行為人縱將之據為己有，亦與刑法第三百二十條第一項竊盜罪之構成要件有
    間。訊據被告三人於偵審中固坦承共同至前揭地點取用車牌號碼ＸＴＣ—０二八
    號機車一部等情，惟均否認涉有竊盜罪嫌，均辯稱：前開機車放置於該處已經很
    久，彼等以為前開機車已非他人持有中，並無竊盜之意等語。
四、經查：前揭ＸＴＣ—０二八號機車原為弘典織品公司所有，然弘典織品公司已於
    八十三年四月十一日停止營業並申請解散登記，而前開機車何時何地遺失，現為
    何人使用中等情，弘典織品公司原負責人甲○○已毫無所悉等情，業據證人即弘
    典織品公司負責人甲○○於本院囑託台灣雲林地方法院訊問時，結證明確（參見
    台灣雲林地方法院八十九年十二月五日訊問筆錄），並有申請書一份在卷可稽，
    依此，前開機車所有權人弘典織品公司已於八十三年四月十一日停止營業，與被
    告戊○○等三人取用前開機車相隔達六年之久；且弘典織品公司原設籍於雲林縣
    ，與被告戊○○三人取得前開機車地點之台南縣新營市，相距三縣市之遙，依此
    相對時空，堪認被告三人擅自取用前開機車時，所有權人弘典織品公司對該機車
    已喪失實際管領能力。是縱被告未經所有權人弘典織品公司之許可，擅自取用該
    機車並據為己有，亦難認被告三人確有破壞所有人就該機車持有監督狀態之情事
    ，此外，亦無其他證據足認被告將該機車據有己有之際，該機車尚處於他人持有
    管領之中，揆諸前揭說明，被告所為與竊盜罪之構成要件尚屬有間。按被告擅自
    拾取脫離他人持有之物，且據為己有，核其所為應屬刑法第三百三十七條之侵占
    脫離他人持有之物罪責範圍。惟此與公訴人起訴之竊盜罪，基本事實並非同一，
    本院自無從逕行審酌，予以變更起訴法條，揆諸前揭法條及說明，自應就被告丙○○及乙○○部分諭知無罪之判決。被告戊○○被訴此部分犯行，公訴意旨認與
    前揭論罪科刑部分具有裁判上一罪關係，爰不另為無罪判決之諭知。
據上論斷，應依刑事訴訟法第二百九十九條第一項前段、第三百零一條第一項，刑法
第三百二十條第一項、第四十一條第一項前段，罰金罰鍰提高標準條例第一條前段、
第二條，判決如主文。
本案經檢察官陳明進到庭執行職務
中      華      民      國    九十      年      三      月     十三     日
                                  臺灣臺南地方法院刑事第四庭
                                          法  官    卓  穎  毓
右正本證明與原本無異。
如不服本判決，應於判決送達後十日內，向本院提出上訴狀。
                                          書記官    黃  子  起
中      華      民      國    九十      年      三      月     十四     日
附錄法條：
中華民國刑法第三百二十條
 (普通竊盜罪、竊佔罪)
意圖為自己或第三人不法之所有，而竊取他人之動產者，為竊盜罪，處五年以下有期
徒刑、拘役或五百元以下罰金。
意圖為自己或第三人不法之利益，而竊佔他人之不動產者，依前項之規定處斷。
前二項之未遂犯罰之。


司法院資訊處製作；財團法人民間司法改革基金會備份。
